【裁判字號】    99,訴,1188
【裁判日期】    991103
【裁判案由】    撤銷買賣行為等
【裁判全文】
臺灣桃園地方法院民事判決              99年度訴字第1188號
原      告  台中商業銀行股份有限公司
法定代理人  戊○○
訴訟代理人  丁○○
            甲○○
被      告  乙○○
            丙○○
上列當事人間請求撤銷買賣行為等事件，本院於民國99年10月18
日言詞辯論終結，判決如下：
    主  文
原告之訴駁回。
訴訟費用由原告負擔。
    事實及理由
一、被告丙○○經受合法通知，未於言詞辯論期日到場，核無民
    事訴訟法第38/6條各款所列情形，爰依原告聲請，由其一造
    辯論而為判決。
二、原告起訴主張：訴外人岦多威企業有限公司（以下簡稱：岦
    多威公司）於民國98年8 月21日向原告申請借款新台幣（下
    同）400 萬元及100 萬元，並由被告丙○○及訴外人劉聰和
    、連金得、欣汰企業有限公司、古芳欣等人為連帶保證人。
    嗣訴外人岦多威公司僅分別繳款至98年12月21日、98年12月
    26日止，即未依約繳納本息，依雙方簽訂之契約條款，全部
    債務視為已到期，訴外人岦多威公司共欠4,851,918 元未清
    償，被告丙○○為連帶保證人，自應負連帶清償之責。又原
    告請求訴外人岦多威公司及連帶保證人清償前開借款事件，
    業經台灣台北地方法院99年度審訴字第300 號判決原告勝訴
    並確定在案。詎被告丙○○為免財產遭強制執行，竟於98年
    12月30日將其名下門牌號碼為桃園縣桃園市○○里○○街19
    0 巷8 號12樓房屋及所坐落之土地即坐落桃園縣桃園市○○
    段477 地號土地（以下簡稱：系爭土地及房屋），以買賣為
    原因，移轉所有權登記予被告乙○○，於99年1 月7 日完成
    所有移轉登記，其意圖脫產規避債務至為明顯。又系爭土地
    房屋之買賣，被告2 人間僅有所有權移轉登記，就銀行抵押
    貸款部分均未變動，顯見其等2 人之間並無實際資金往來，
    被告2 人間就系爭土地及房屋之買賣為虛偽不實之買賣，被
    告丙○○所為前開之無償行為，有損害及原告之債權，爰依
    民法第244 條第1 項撤銷撤系爭房地移轉登記並塗銷至回復
    原狀，並聲明：(1)被告間於98年12月30日就坐落桃園縣桃園
    市○○段477 地號土地及其上同段第1081建號建物（即門牌
    號碼：桃園縣桃園市○○街190 巷8 號12樓）所為以買賣為
    登記原因之法律行為，及於99年1 月7 日經桃園縣桃園地政
    事務所所為之所有權移轉登記之法律行為，均予撤銷。(2)被
    告乙○○應將上開所有權移轉登記應予塗銷，並回復登記予
    被告丙○○所有。
三、被告乙○○抗辯稱：伊因被告丙○○沒有錢才向被告丙○○
    購買系爭土地及房屋，總價款為380 萬元，伊除簽約時當場
    給付現金20萬元予被告丙○○外，餘款則由伊負責繳清系爭
    土地及建物之銀行貸款債務，伊並自98年12月2 日起按月匯
    款至香港上海匯豐銀行桃園分行之帳戶內，每月約19,000元
    ，伊與被告丙○○間並非假買賣等語。並聲明：原告之訴駁
    回。
四、被告丙○○未於言詞辯論期日到場，亦未提出準備書狀作何
    聲明或陳述。
五、原告主張訴外人岦多威公司向原告之前開借款僅分別繳款至
    98年12月21日、98年12月26日止，即未依約繳納本息，尚欠
    4,851,918 元未清償，被告丙○○為連帶保證人，應負連帶
    清償之責，且前開借款事件，業經台灣台北地方法院99年度
    審訴字第300 號判決原告勝訴並確定在案；又被告間以買賣
    為由，將原屬被告丙○○所有之系爭土地及房屋於99年1 月
    7 日移轉登記予被告被告乙○○等情，業據其提出授信額度
    契約書影本1 份、動用額度申請書影本6 紙、借據影本1 份
    建物登記第二類謄本影本1 份、系爭土地及建物之異動索引
    影本1 份等附卷為證，並為被告乙○○所不爭執，是原告此
    部分主張堪信為真實可採。至原告主張被告間以買賣為原因
    所為移轉系爭土地及房屋之行為為虛偽之買賣，故其2 人間
    之前開移轉所有權登記為無償行為等情則為被告乙○○所否
    認，並以前詞置辯，經查：
（一）按當事人主張有利於己之事實者，就其事實有舉證之責任
      。民事訴訟法第277條前段定有明文。又民法第87條第1項
      所謂通謀虛偽意思表示，乃指表意人與相對人互相故意為
      非真意之表示而言，故相對人不僅須知表意人非真意，並
      須就表意人非真意之表示相與為非真意之合意，始為相當
      ，不能僅因契約當事人間有特殊親誼關係或價金之交付不
      實，即謂該買賣係通謀虛偽成立（最高法院86年度台上字
      第3865號判決意旨可參）。是第三人主張表意人與相對人
      通謀而為虛偽意思表示者，應由該第三人負舉證之責。本
      件原告既主張被告2 人間就系爭土地及房屋所為買賣契約
      係虛偽不實之買賣，系爭土地及房屋所為買賣行為實為無
      償行為，應依民法第244 條第1 項規定予以撤銷，揆諸前
      揭規定，就被告2 人間通謀而為系爭土地及房屋買賣之虛
      偽意思表示之事實，及其2 人間就系爭土地及房屋所為買
      賣行為之移轉所有權登記行為並非有償行為而係無償行為
      之事實，即均應由原告負舉證之責。
（二）經查：原告主張被告2 人間就系爭土地及房屋以買賣原因
      所為移轉所有權登記之行為均屬通謀虛偽意思表示，及被
      告2 人間就系爭土地及房屋間所為移轉所有權登記之法律
      行為為無償行為，並非有償行為乙節，為被告乙○○所否
      認，並提出系爭土地及建物之責賣契約書影本1 份為證，
      自應由原告負舉證責任。惟原告僅以被告2 人間之買賣行
      為成立後，設定義務人仍為被告丙○○，設定金額並未變
      動，且被告亦並未清償第1 順位香港上海匯豐銀行之抵押
      債權並塗銷原抵押權設定登記，與常情有違為由，故認定
      被告2 人間就系爭土地及房屋之買賣及移轉所有權登記之
      行為均屬通謀虛偽意思表示，且為無償行為云云。然抵押
      權與所有權本屬二事，自難僅憑被告丙○○仍為香港上海
      匯豐銀行之抵押權設定義務人，及被告乙○○於買賣成立
      後未即清償抵押債務，即認被告2 人間有通謀虛偽之意思
      表示，是原告所述均無法證明被告間係通謀虛偽意思，縱
      訴外人岦多威公司於被告2 人間為系爭土地及房屋所有權
      移轉登記之時點前，已未按期繳款，惟尚不得遽以推斷被
      告丙○○係為逃避強制執行而將系爭土地及房屋以虛偽買
      賣之方式將系爭土地及房屋之所有權移轉登記予被告乙○
      ○，原告前開主張要屬原告單方面臆測之詞，其並未提出
      積極具體之證據以實其說。故原告主張被告間就系爭土地
      及房屋之買賣契約為虛偽不實之買賣，及被告間就系爭土
      地及房屋之移轉行為並非民法第244 條第2 項之有償行為
      而係同法4 條第1 項之無償行為，並請求被告間於98年12
      月30日就系爭土地及建物所為以買賣為登記原因之法律行
      為，及於99年1 月7 日經桃園縣桃園地政事務所所為之所
      有權移轉登記之法律行為，均予撤銷，被告乙○○應將上
      開所有權移轉登記應予塗銷，並回復登記予被告丙○○所
      有云云，洵屬無據。
六、綜上所述，原告主張被告間於98年12月30日就系爭土地及建
    物所為以買賣為登記原因之法律行為，及於99年1 月7 日經
    桃園縣桃園地政事務所所為之所有權移轉登記之法律行為，
    均予撤銷，被告乙○○應將上開所有權移轉登記應予塗銷，
    並回復登記予被告丙○○所有，均無理由，應予駁回。
七、本件事證已臻明確，兩造其餘攻擊防禦之方法與判決之結果
    不生影響，爰不另論述，併此敘明。
八、據上論結，本件原告之訴為無理由，依民事訴訟法第385 條
    第1 項前段、第78條，判決如主文。
中    華    民    國    99    年    11    月    3     日
                        民事第二庭  法  官  高明德
以上正本係照原本作成。
如對本判決上訴，須於判決送達後 20 日內向本院提出上訴狀。
如委任律師提起上訴者，應一併繳納上訴審裁判費。
中    華    民    國    99    年    11    月    4     日
                                    書記官  崔青菁

司法院資訊處製作；財團法人民間司法改革基金會備份。
